臺灣高等法院刑事裁定　　　　　　　　 94年度聲再字第168號
再審聲請人　甲○○
即受判決人
上列聲請人因詐欺案件，對於本院93年度上易字第1072號，中華
民國93年9月7日第二審確定判決（原審案號：93年度易字第139
號，起訴案號：臺灣臺北地方法院檢察署92年度偵字第18063號
），聲請再審，本院裁定如下：
    主  文
再審之聲請駁回。
    理  由
一、聲請再審意旨略以依刑事訴訟法第420條第1項第3款、第4款
    及第6款之規定，補呈新證據，聲請再審。(一)聲請人已依
    國稅局開立應納金額，全數繳納本稅加計滯納金與行政救濟
    利息共150萬1,614元（營業稅：1,217,842元。滯納金：182
    ,676 元。行政救濟利息：101、096元），補漏營業稅已全
    數繳清。非如二審判決書事實欄第2頁第7~9行所述僅繳38萬
    元。(二)系爭轉讓買賣在89年6月初至89年10月26日簽訂轉
    讓合約前已歷經3~4次之溝通協調，針對買賣價金之評估，
    自有債權、債務之歸屬釐清，包括：智揚公司銀行帳戶、人
    事簽約時效、稅金、設備與證期局、公會、往來會員移轉．
    ．．等各項轉移細節。此包括係爭「稅金」事宜，當時聲請
    人即盡告知之義務。言及正行政救濟中與應納稅額，且獲陳
    智燦回應可利用其政商人脈關係化解，此為不爭之事實。以
    告訴人「併購能手」且「商場高手」，何有獨漏稅金事宜而
    未記載於合約書之理。實因依合約書第4條，已明定以89年
    11月1日為責任基準日，已相當明確劃定責任歸屬，且本件
    智揚公司所涉欠稅情事係發生於85~86年間，聲請人若有意
    隱匿欠稅事而詐騙，豈有同意上開基準日而自負責任之理？
    ( 三)告訴人陳智燦自警訊、偵查與刑審、民審以來，迄未
    出庭陳述，未與聲請當庭對質辯論。二審法院不能以法庭外
    未經證實、對質、調查和辯論之傳聞證據為裁判之主要根據
    。又事實之認定應憑證據，如未能發現相當證據，或證據不
    足以證明，自不能以推測或擬制之方法，為裁判之基礎（最
    高法院40年台上字第86判例參照）。(四)聲請人二審應訊只
    有93年7月14日上午9時50分，前後歷時約只7~8分鐘，且未
    諭知下一庭即為辯論庭，而逕行判決，有違刑事訴訟法第
    221 條、第290條、第288條第1項及第288條之2之規定。(五
    )本案移轉買賣聲請人皆履約踐行，但智揚公司自告訴人於
    八十九年十一月一日接手經營至今已四年半，皆以原經營團
    隊名譽對外經營，且告訴人未依約於半年內申請現金增資五
    千萬元手續，自不符申設代操業務之門檻。告訴人自承接後
    ，皆利用原公司團隊董監名譽侵權經營，刻意未辦理董監股
    東異動。前二項申請變動事項，聲請人自檢察署開始即要求
    提示申請函件或補件函或駁回函皆未果，此將證明告訴人未
    依轉讓合約書履約、申請異動，並非因涉逃漏案而未能過戶
    之異動（行政救濟時依法已繳納）。依轉讓合約書第二條，
    告訴人應交付聲請人2佰萬元，其經聲請人多次催促未還後
    ，遲於92年1月24日始具狀提出詐欺告訴，告訴狀內陳明其
    於91 年5月得知欠稅事宜。推算其提起告訴距離轉讓日長達
    2年3 個月之久，顯不符常情。而在刑事及民事訴訟一審判
    決聲請人勝訴後，陳智燦均提起上訴，足證告訴人陳智燦係
    以提起告訴及上訴為其拒付尾款之藉口。(六)聲請人依轉讓
    合約書第3條及第10條之規定，於89年11月1日至90年5月30
    日繼續協助智揚公司申報代操業務並輔助會員業務的漸次移
    轉與後續事宜。此有證人陳雅婷於一審時出庭作證在案（詳
    一審判決書第5頁第12行起：「被告甲○○於其90年2月至91
    年5月之任職期間仍在智揚公司任職．．．」）。聲請人如
    故意詐欺取財或得利，何必仍任職襄助業務轉讓、申設代操
    及提供經營團隊申請資格證明文憑？此為二審裁判時未能所
    憑而遺漏者。(七)臺北高等行政法院91年度訴字第2851號判
    決主文：訴願決定、原處分（即復查決定）均撤銷，訴訟費
    用由被告負擔。此將證明聲請人與告訴人簽約前所告之無逃
    漏稅情事，只是稅捐處之誤導。(八)智揚公司轉讓後由陳智
    燦承受全部收益，經營至今4年半左右，而聲請人依合約繳
    納稅金，何有欺瞞詐欺情事，按刑法第339條第1項詐欺罪之
    成立，以意圖為自己或第三人不法所有，以詐術使人將本人
    或第三人之物交付為要件。所謂以詐術使人交付，必須被詐
    欺人因詐術而陷於錯誤，若其所使用方法不能認為詐術，亦
    不致使人陷於錯誤，即不構成該罪，最高法院46年臺上字第
    260號判例足資參照。(九)本院93年度聲再字第339號裁定第
    9頁第6行認定「涉漏稅捐繳納收據」及「臺北高等行政法院
    判決」（91年度訴字第2851號）等書證，非屬原確定判決漏
    未審酌足生影響於原判決之重要證據，實屬不確。其中「稅
    捐繳納收據」確於一審中有提出佐證無涉詐欺情事。而「臺
    北高等行政法院判決」係於93年4月13日作成，自僅得於二
    審庭期中提出，惟如前所述，因二審未諭知聲請人將行辯論
    審判程序以致聲請人未出庭辯論，始於二審判決二日前補呈
    此重要判決書證。且經書記官言明判決意旨已定，而為二審
    漏未審查之重要書證，此由二審判決書中亦未提及可知。故
    該再審裁定認定其非屬重要證據漏未審酌而不符刑事訴訟法
    第421條之規定，即非適法。（十）補呈本院民事庭函「本
    院九十四年度上字第一八九號陳智燦與甲○○間侵權行為損
    害賠償事件，業已依法視為撤回上訴，請查照」，有利聲請
    人之權益等。
二、按刑事訴訟法第四百二十條第一項第六款所謂發見之新證據
    ，係指事實審法院於判決前因未經發現，不及調查斟酌，至
    其後始行發現者而言，若判決前已經當事人提出或聲請調查
    之證據，經原法院捨棄不採者，即非該條款所謂發見之新證
    據，不得據為聲請再審之原因。又該條款所稱之確實新證據
    ，亦係指該項證據之本體在客觀上可認為真實，不須經調查
    ，即足以動搖原判決，使受判決人受有利之裁判者而言，如
    果證據之真偽尚待調查，即與確實證據之意義不符，自不能
    據為再審之理由，最高法院八十五年度台抗字第三四一號裁
    定著有明文，再所謂「發現確實新證據」，必該證據係於判
    決確定前因未經發現不及調查斟酌，至其後始行發現者而言
    ，倘其證據成立在判決確定後或於判決確定前為聲請人所明
    知，即非所謂發現之新證據，最高法院八十四年度台抗字第
    一四五號裁定亦著有明文。又受有罪判決之人，已證明其係
    被誣告者，或原判決所憑之通常法院或特別法院之裁判已經
    確定裁判變更者，於有罪之判決確定後，為受判決人之利益
    ，得聲請再審，且依受有罪判決之人，已證明其係被誣告者
    ，聲請再審，須經判決確定之證明，或其刑事訴訟不能開始
    或續行非因證據不足者為限，得聲請再審，刑事訴訟法第四
    百二十條第一項第三款、第四款、第二項亦定有明文，查本
    院前揭確定判決已就聲請人之有關犯罪事實，訊據被告甲○
    ○坦承與告訴人陳智燦簽訂系爭轉讓合約書並收取四百萬元
    ，惟矢口否認有何詐欺犯行，辯稱：其於締約之際即已告知
    欠稅之事，並無詐騙之情形云云。查告訴人陳智燦及告訴代
    理人陳益盛律師迭於偵審中具狀表示被告與告訴人訂約時並
    無告知有關欠稅情事。本件被告有無詐欺意圖，端繫其於訂
    約時有無欺瞞告訴人而故意不告知欠稅六百餘萬元，使告訴
    人陷於錯誤而與被告簽訂前開轉讓合約書。查被告於偵查中
    供稱簽訂本件契約是在陳智燦位於台北市○○○路○段一四
    八號二樓辦公室內，陳智燦簽約當日在辦公室交付現金四百
    萬元（一八○六三號偵查卷第一一六頁），其於原審審理時
    供承簽約之際僅其與告訴人陳智燦在場。依此，簽約當時並
    無第三者在場，被告與告訴人就被告有無告知欠稅乙節各執
    一詞。依雙方所簽轉讓合約書所載，並無一語涉及有關欠稅
    六百餘萬元之情事（詳同上偵查卷第五十五、五十六頁合
    約書影本）。而本件買賣價金僅六百萬元，欠稅高於買賣價
    金，欠稅應由何方負擔，顯影響公司之後續經營。告訴人如
    被告知有欠稅情事，以該欠稅金額之巨，自會於合約書中要
    求載明欠稅由何人負擔，以明責任，本案契約並無載明稅負
    由何方負擔，顯與買賣常情有違。被告於偵查中供稱簽約當
    時有跟告訴人講公司有一筆稅金有問題，靜待稅捐機關裁決
    當中，而罰鍰因當時不知道會被裁處，所以罰鍰都沒有提，
    告訴人聽我說之後，他跟我講他有人認識可以幫我解決問題
    ，稅單約九十年二、三月間核下，或是更晚，罰鍰處分書是
    在稅單核下之後云云。（同上偵查卷第一一六頁）。惟查本
    件逃漏營業稅案，台北市稅捐處曾於八十七年十二月十六日
    約談被告，並於八十八年四月作成補徵營業稅額及處以罰鍰
    之行政處分，同年月十六日送達處分書，營業稅核定稅額繳
    款書、違章案件罰鍰繳款書（均附於偵查卷內）。嗣被告不
    服原處分，而於八十九年一月申請復查，台北市稅捐處於八
    十九年十二月二十二日駁回復查，並於九十年一月九日送達
    復查決定書與被告。被告公司被裁定補稅及罰鍰之事實發生
    於八十八年四月間，而此事實為被告所親身經歷，自不得諉
    稱不知，其竟於偵查中供稱不知會被裁處罰鍰，稅單是九十
    二年二、三月間始核下云云，顯係虛語，益見被告係故意隱
    匿欠稅被罰之事實，其詐欺之意圖甚明，告訴人並因此而交
    付四百萬元之價金，應係詐欺既遂。綜上，本件事證明確，
    被告所辯，核屬卸責之詞，不足採信。及被告簽約時已取得
    四百萬元現金，已達價金之三分之二，而基準日之約定與被
    告是否隱瞞稅負無涉，且詐欺犯為即成犯，告訴人何時提出
    告訴自有其個人之權衡等而論處聲請人犯刑法第三百三十九
    條第一項之詐欺取財罪等，已詳為論述，聲請人依刑事訴訟
    法第四百二十條第一項第三款之規定聲請再審，惟其並未提
    出足以證明其係被誣告之確定判決等證明，於法已有不合，
    又聲請人依刑事訴訟法第四百二十條第一項第四款之規定聲
    請再審，惟聲請人提出之臺北高等行政法院九十一年度訴字
    第二八五一號判決係屬不服仍可上訴之判決，且該判決理由
    內亦已載明被告機關應再為適當之處分，有該判決可稽，並
    非已經確定裁判變更者可言，聲請人依此聲請再審於法亦有
    不合，況本院前揭之確定判決認定聲請人於締約之際即已知
    欠稅之事，且依雙方所簽轉讓合約書所載，並無一語涉及有
    關欠稅六百餘萬元之情事。而本件買賣價金僅六百萬元，欠
    稅高於買賣價金，欠稅應由何方負擔，顯影響公司之後續經
    營。告訴人如被告知有欠稅情事，以該欠稅金額之巨，自會
    於合約書中要求載明欠稅由何人負擔，以明責任，本案契約
    並無載明稅負由何方負擔，顯與買賣常情有違。及本件逃漏
    營業稅案，台北市稅捐處曾於八十七年十二月十六日約談被
    告，並於八十八年四月作成補徵營業稅額及處以罰鍰之行政
    處分，同年月十六日送達處分書，營業稅核定稅額繳款書、
    違章案件罰鍰繳款書。嗣被告不服原處分，而於八十九年一
    月申請復查，台北市稅捐處於八十九年十二月二十二日駁回
    復查，並於九十年一月九日送達復查決定書與被告。被告公
    司被裁定補稅及罰鍰之事實發生於八十八年四月間，而此事
    實為被告所親身經歷，自不得諉稱不知，其竟於偵查中供稱
    不知會被裁處罰鍰，稅單是九十二年二、三月間始核下云云
    ，顯係虛語，益見被告係故意隱匿欠稅被罰之事實，其詐欺
    之意圖甚明等，亦已論述甚明，聲請人另提出之事後繳納稅
    捐之收據、轉讓合約書、應納金額表、國稅局大安分局函、
    本院民事庭之視為撤回函等，均非足以動搖原確定判決，使
    受判決人受有利之裁判之確實新證據，此部分之聲請再審為
    無理由，聲請人就本件並未提出證明其係被誣告之確定判決
    或原判決所憑之通常法院或特別法院之裁判已經確定裁判變
    更等之確定證明，與法已屬不合，且並未提出足以動搖原確
    定判決之確實之新證據，是揆諸上述最高法院之裁判要旨及
    法律之規定，本件聲請人聲請再審與法不合及為無理由，均
    應予以駁回。
三、依刑事訴訟法第433條、第434條第1項裁定如主文。
中　　華　　民　　國　　94　　年　　9 　　月　　5 　　日
                  刑事第十庭  審判長法  官  陳正雄
                                    法  官  黃金富
                                    法  官  許宗和
以上正本證明與原本無異。
不得抗告。
                                    書記官  沈秀容
中　　華　　民　　國　　94　　年　　9 　　月　　5 　　日
